【裁判字號】    99,交聲,136
【裁判日期】    990602
【裁判案由】    違反道路交通管理處罰條例
【裁判全文】
臺灣宜蘭地方法院交通事件裁定         99年度交聲字第136號
原處分機關  交通部公路總局臺北區監理所宜蘭監理站
異  議  人
即受處分人  甲○○
上列異議人即受處分人因違反道路交通管理處罰條例案件，對於
交通部公路總局臺北區監理所宜蘭監理站於民國99年4月28日所
為之宜監字第裁43-Z00000000號裁決處分，聲明異議，本院裁定
如下：
    主  文
原處分關於汽車駕駛人酒精濃度超過規定標準，吊扣駕駛執照拾
貳個月部分之處分撤銷。
前項撤銷部分，不罰。
其餘異議駁回。
    理  由
一、原處分意旨略以：異議人即受處分人甲○○於民國99年4月
    13日晚上10時許，駕駛V2-1718號自用小客車在國道五路北
    上29.7公里處，因有「酒後駕車呼氣酒測值0.55毫克超過標
    準值0.25毫克」之違規行為，經內政部警政署國道公路警察
    局第九警察隊以第Z00000000號舉發違反道路交通管理事件
    通知單（下稱舉發通知單）舉發，並經原處分機關於99年4
    月28日以宜監字第裁43-Z00000000號違反道路交通管理事件
    裁決書，依道路交通管理處罰條例第35條第1項第1款規定，
    裁處罰鍰新臺幣（下同）3萬4千5百元，吊扣駕駛執照12個
    月（因異議人無小型車駕駛執照，而應吊扣大貨車普通駕駛
    執照），並施以道安講習。
二、異議意旨略以：異議人即受處分人對於酒醉駕車之行為非常
    懊悔，但因異議人持有大貨車駕照，每日負責載運材料、機
    具至工地，若大貨車駕照被吊扣，將被公司解雇，一家四口
    的生計也會因此中斷，將陷入困境。為此聲明異議，請求撤
    銷原處分等語。
三、按汽車駕駛人，駕駛汽車經測試檢定有下列情形之一者，處
    新臺幣1萬5千元以上6萬元以下罰鍰，並當場移置保管該汽
    車及吊扣其駕駛執照1年：一、酒精濃度超過規定標準。又
    汽車駕駛人，有下列情形之一者，應接受道路交通安全講習
    ：二、有第35條第1項規定之情形，同條例第35條第1項第1
    款及第24條第1項第2款分別定有明文。
四、經查：
  (一)異議人甲○○於99年4月13日晚上10時許，駕駛V2-1718號自
    用小客車在國道五路北上29.7公里處，為警攔停後，測得吐
    氣所含酒精成分為每公升0.55毫克，有「酒後駕車呼氣酒測
    值0.55毫克，超過標準值0.25毫克」之違規行為一事，業據
    異議人自承不偉，並有酒精測定紀錄表及舉發通知單各1紙
    在卷可按，是異議人上開酒後駕車之違規行為，自足以認定
    ，並應依上開規定依法裁罰，並施以道安講習無誤。
  (二)又異議人於前開違規行為時，並無小型車駕駛執照，而係持
    有大貨車普通駕駛執照之情，有汽車駕駛基本資料1紙附卷
    可考，自堪認定。惟按道路交通管理處罰條例第68條於94年
    12月14日修正公布，經行政院以95年2月27日行政院院臺交
    字第0950082898號令核定自95年3月1日施行，而本件行為時
    及裁決時係分別為97年8月6日、97年8月20日，均在該條文
    修正後，是本件違規行為之認定，自應依行為時及裁處時之
    道路交通管理處罰條例第68條規定（即上開94年12月14日修
    正後之該條例第68條）裁處。而按修正後之第68條規定「汽
    車駕駛人，因違反本條例及道路交通安全規則之規定，受吊
    銷駕駛執照處分時，吊銷其持有各級車類之駕駛執照」（與
    修正前比較係刪除吊扣），其修正之原因乃舊法將違規駕駛
    人所持有各級車類之駕駛執照一併吊扣或吊銷失之過酷，影
    響人民工作及生活甚鉅，故依修正後規定，受吊扣駕駛執照
    處分時，不再吊扣其持有各級車類之駕駛執照，僅於受吊銷
    駕駛執照處分時，始吊銷其持有各級車類之駕駛執照。是以
    ，本件違規時異議人係駕駛小型車，其依法所受之處分應吊
    扣小型車駕駛執照，始符修正後第68條規定之意旨，然因異
    議人並未領有小型車駕駛執照，於此情形，應視為無從執行
    前開吊扣處分，而不能吊扣異議人持有之其他級車類駕駛執
    照，惟原處分機關卻因此裁處異議人應吊扣其大貨車普通駕
    駛執照，顯然違反該條例第68條修正理由之意旨，且參以異
    議人係駕駛小型車，如因此吊扣異議人之大貨車普通駕駛執
    照，此舉顯然將剝奪異議人駕駛大貨車之權利，對異議人之
    權益造成極大之損害，亦與現行之道路交通管理處罰條例第
    68條之規定未合，是異議人主張不應吊扣其大貨車普通駕駛
    執照等語，於法尚屬有據。
五、綜上所述，異議人確實有前揭酒後駕車之違規行為，原處分
    機關依道路交通管理處罰條例第35條第1項第1款及道路交通
    管理事件統一裁罰基準表規定，裁處異議人罰鍰34,500元，
    並依同條例第24條第1項第2款規定施以道安講習處分，核無
    違誤，異議人此部分之異議為無理由，自應由本院將此部分
    之異議聲明駁回。然原處分機關未審酌「吊扣駕駛執照12個
    月」規範之目的，即逕為吊扣異議人大貨車普通駕駛執照12
    個月部分之裁決，難認合法，是異議人此部分之異議為有理
    由，應由本院將原處分關於吊扣大貨車普通駕駛執照12個月
    之部分撤銷，並諭知異議人不罰。至異議人雖未於異議聲明
    狀中對於酒後駕車之罰鍰及道安講習部分提出異議，惟依道
    路交通管理處罰條例第89條規定，法院處理交通事件，準用
    刑事訴訟法之規定，準用刑事訴訟法第348條之規定，則原
    處分關於前開部分與吊扣大客車駕駛執照部分有全部及一部
    關係，應認均為異議聲明之效力所及，本院自得併為審酌，
    附此敘明。
據上論斷，應依道路交通案件處理辦法第19條、第20條前段，裁
定如主文。
中    華    民    國    99    年    6     月    2     日
                  交通法庭  法  官  陳映佐
以上正本證明與原本無異。
如不服本裁定，應於裁定送達後5日內向本院提出抗告狀（應附
繕本）「切勿逕送上級法院」。
                            書記官  翁靜儀
中    華    民    國    99    年    6     月    3     日

司法院資訊處製作；財團法人民間司法改革基金會備份。
